【裁判字號】    88,上訴,4439
【裁判日期】    890125
【裁判案由】    毒品危害防制條例
【裁判全文】
臺灣高等法院刑事判決                  八十八年度上訴字第四四三九號
    上  訴  人
    即  被  告  乙○○
    指定辯護人  本院甲○辯護人
右上訴人即被告因毒品危害防制條例案件，不服臺灣板橋地方法院八十八年度訴字第
二一號，中華民國八十八年九月十六日第一審判決（起訴案號：臺灣板橋地方法院檢
察署八十七年度偵字第一四七八五號）提起上訴，本院判決如左：
    主  文
上訴駁回。
    事  實
一、乙○○有施用第二級毒品安非他命之惡習，竟意圖營利，並基於概括之犯意，先
    後於民國（下同）八十七年六月中旬某日下午三時許（原審判決略載為八十七年
    六月中旬某日，應予補正）及同年七月六日晚上六時許（原審判決略載為同年七
    月六日，應予補正），在台北縣三重市○○路○段一五八號中正堂前，分別以新
    台幣（下同）二千元、一千五百元之代價，販賣第二級毒品安非他命各一包予蘇
    惠珍施用。嗣於八十七年七月九日下午四時二十分許，乙○○基於同一概括犯意
    ，於上址中正堂前，欲再販賣二千元之安非他命予蘇惠珍時，為警當場查獲，而
    未遂，並扣得乙○○丟棄於地上之其所有供正要販賣予蘇惠珍所用之安非他命一
    包（毛重一點八公克）（淨重一點三公克）（於蘇惠珍身上另搜獲伊所有之安非
    他命一包淨重零點一五公克，毛重零點四四公克）。
二、案經台北縣警察局三重分局報請台灣板橋地方法院檢察署檢察官偵查起訴。
    理  由
一、訊據被告乙○○矢口否認有何販賣安非他命之犯行，辯稱：其雖於八十七年六月
    中旬某日下午三時許、同年七月六日晚上六時許及八十七年七月九日下午四時二
    十分許，在前揭地點，有交付（指八十七年六月中旬某日下午三時許、同年七月
    六日晚上六時許二次）或正要交付（指八十七年七月九日下午四時二十分許該次
    ）價格各為二千元、一千五百元、二千元之安非他命予蘇惠珍，但乃係其與蘇惠
    珍共同合資，而其出面向「小王」購買後分給蘇惠珍，並非由其販賣予蘇惠珍，
    其從中並未轉取任何差價云云。
二、惟查：（一）右揭犯罪事實，業據證人蘇惠珍於警訊及偵查中指證明確。蘇惠珍
    於警訊中供稱：伊於八十七年六月中旬方認識被告，與被告係普通朋友關係，無
    任何恩怨仇隙，伊以被告之0000－000000號行動電話聯絡，再約地點交貨，伊先
    後向被告購買二次，第一次是八十七年六月中旬，購買二千元安非他命，第二次
    在八十七年七月六日左右，向其購買一千五百元安非他命，於警察查獲該次，因
    伊之安非他命所剩不多，伊要去上班怕回來不夠吸食，所以要向被告購買安非他
    命... 正在交易時就被警方查獲了。... 警方臨檢時被告因心虛將安非他命丟棄
    於地上，被警方看到，伊只好坦承將自己袋子中的安非他命拿出來交給警方等語
    。蘇惠珍於偵查初訊時，當被告之面前仍直陳不諱，向檢察官供陳：問：「安非
    他命如何來？」，答：「向乙○○買，買二次，第一次是八十七年六月中旬；第
    二次是八十七年七月六日，在三重中正堂，約晚上六、七點向他買，用一千五買
    一小包；第一次是六月中旬下午約三、四點，用二千元在中正堂附近向他買」等
    語。蘇惠珍於八十七年七月二十九日偵查中仍指稱：問：「是否向被告乙○○買
    過安非他命？」，答：「買過二次，第一次在六月中，第二次在七月六日，都是
    在三重市中正堂，第一次買二千元，重量不詳，第二次買一千五百元，重量也不
  詳」、「以000-000000號電話聯絡」、問：「七月九日查獲情形如何？」，答：
    「我先打電話給他說要二千元安非他命，我們約在中正堂，他來就被警察抓到，
    當天我用我行動電話與張某聯絡，他有介紹他朋友，但每次買貨（指安非他命）
    都是與張某聯絡，貨（指安非他命）也是他拿給我」、問：「妳與張某關係？」
    ，答：「是朋友」、問：「與他有無恩怨過節？」，答：「沒有」等語。（二）
    衡諸蘇惠珍與被告間並無仇隙，其應無設詞誣攀之理，茍被告所辯：其係與蘇惠
    珍共同合資後，由其出面幫蘇惠珍向「小王」購買到安非他命後，再分給蘇惠珍
    吸食，其從中並未賺取任何差價云云屬實，則蘇惠珍感謝被告猶有未及，焉會向
    警方及檢察官指述被告有販賣安他命予伊之情形，甚且於被告之面前仍不改說詞
    ，衡情蘇惠珍上揭之指述應堪採信。（三）況被告係與蘇惠珍於前揭時、地正進
    行交易安非他命時當場為警查獲，有被告所有準備交付出售給蘇惠珍之安非他命
    一包（毛重一點八公克）（淨重一點三公克）扣案可佐。該包安非他命經鑑定結
    果確係甲基安非他命，有法務部調查局八十八年五月七日（八八）陸字第八八０
    二六三六０號檢驗通知書（因原審將該包安非他命與搜扣自蘇惠珍身上之該包安
    非他命淨重零點一五公克，毛重零點四四公克一併送鑑驗，經檢驗均係安非他命
    ，合計淨重一點四五公克，包裝重零點七九公克，經原審於八十八年七月二十三
    日勘驗分別以電子秤秤重後，被告所丟棄於地上之該包安非他命毛重一點八公克
    ，淨重一點三公克，此有原審八十八年七月二十三日勘驗筆錄及照片二禎附卷可
    稽）。（四）再參以蘇惠珍於警訊及偵查中均陳稱其為警查獲當時，伊正擬向被
    告購買安非他命而聯絡被告前往查獲地點交易綦詳，即被告於警訊、偵查時亦均
    供稱：係蘇惠珍聯絡其，其始前往查獲地點擬「分」安非他命予蘇惠珍吸食為警
    查獲等語，並無隻字言及其有與蘇惠珍合資購買安非他命之情。被告嗣後於原審
    調查時始翻稱其係與蘇惠珍合資購買安非他命云云，純係避就之詞。（五）末查
    ，蘇惠珍於警訊時陳稱伊於八十七年六月中旬始經友人介紹始認識被告，此為被
    告所不否認，則被告與蘇惠珍並非熟識之朋友，被告殊無可能無償出面購買安非
    他命供蘇惠珍吸食之理。被告於本院八十八年十二月二十三日調查時供稱其係與
    蘇惠珍合資後，代蘇惠珍出面向「小王」購買安非他命云云，但其竟無法提供「
    小王」之相關年籍資料供本院查證；再者，若被告確係與蘇惠珍合資後，由其出
    面向「小王」購買安非他命後再分給蘇惠珍吸食，則何以蘇惠珍不知有「小王」
    其人？伊於警訊伊始均未提及另有「小王」者之事實，確直指被告方係實際販賣
    安非他命予伊之人不移。即被告於本院同上期日亦供稱：「....蘇惠珍當時不知
    道我向『小王』買安非他命回來再分給他」云云。即此，被告上揭所辯：其只是
    幫蘇惠珍出面向「小王」購買安非他命云云，顯與常情有違，不足採信。雖被告
    於本院同一調查期日隨即翻供稱：「蘇惠珍他知道我向小王買的，他也見過並認
    識小王」云云，果真如此，既蘇惠珍知道並認識販賣安非他命之貨主「小王」，
    為何蘇惠珍不直接向「小王」購買安非他命來吸食，還須勞煩透過被告出面方能
    購得安非他命；且被告既知蘇惠珍認識「小王」，則被告亦得委婉拒絕蘇惠珍代
    購安非他命之請求，並請蘇惠珍自行與「小王」聯絡購買事宜，庶免招致販賣安
    非他命之非議，因而惹禍上身。但被告竟先後三次為蘇惠珍代為出面向「小王」
    購買安非他命，而不知避嫌自清，若謂其無販賣安非他命之情事，孰人置信。足
    見被告翻異前供，應係飾卸推諉之舉。（六）再按販賣安非他命係違法行為，非
    可公然為之，亦無公定之價格，無論瓶裝或紙包，均可任意分裝增減分量，而每
    次買賣之價差，亦隨時依雙方資力、關係之深淺、需求之數量、來源是否充裕、
    販賣者是否渴求資金、查緝是否嚴緊、購買者被查獲時供述購買對象之可能性之
    風險評估等，而異其標準，非可一概而論，販賣之利得除經坦承及價量俱臻明確
    外，委難察得實情，販賣之人從價差或量差中牟利方式雖異，但其圖利之非法販
    賣行為則一，本案被告雖否認販賣安非他命行為，但尚難執此遽行推翻已明確之
    前證。否則將致知過坦承者難辭刑責，而否認狡儈者反得逞僥倖，有失事理之平
    。是對於被告販賣安非他命之利得如何雖未必知悉，亦無妨其販賣行為之成立。
    又查安非他命係第二級毒品，販賣第二級毒品者，依毒品危害防制條例之規定，
    處無期徒刑或七年以上有期徒刑，得併科七百萬元以下罰金。被告係智慮健全之
    人，當知上揭刑罰規定，其甘冒重典，販賣安非他命予蘇惠珍，無非有從中牟取
    利益甚明。（七）綜上各節以觀，蘇惠珍證稱伊係向被告購買安非他命一節，應
    非子虛，堪予採信。被告上開辯解，顯係畏罪卸責之詞，委無可採，其犯行堪以
    認定。
三、查安非他命屬中樞神經興奮劑，具有輕微之成癮性，服用後會產生依賴性，耐藥
    性，並引起不安、頭昏、顫抖、亢進性反應、失眠、焦慮、譫妄、慢性中毒、精
    神障礙，類似精神分裂症之錯覺、幻覺、妄想及伴有行動與性格異常等副作用，
    其劑量增大時，甚或致死亡，而其慣用者，由於精神錯亂，更具有暴力攻擊及反
    社會行為等傾向，情況極為嚴重，尤以戒解不易，其毒害不在煙毒之下，是以行
    政院衛生署於七十九年十月九日以衛署藥字第九０四一四二號公告將之列為麻醉
    藥品管理條例第二條第四款所定「化學合成麻醉藥品類」管理，並於同年月十一
    日生效。其後政府為有效防制毒品危害、維護國民身心健康，及統一毒品之控制
    管理事權，將安非他命列為第二級毒品，依毒品危害防制條例管制處罰，並於八
    十七年五月二十日公布，同年五月二十二日生效。被告於八十七年六月中旬某日
    下午三時許及同年七月六日晚上六時許，先後二次販賣安非他命予蘇惠珍，核其
    所為，係犯毒品危害防制條例第四條第二項之販賣第二級毒品罪；被告於八十七
    年七月九日經警查獲當時正擬販賣安非他命予蘇惠珍，但尚未及交易完成之前，
    即為警查獲，因而販賣未遂所為，係犯同條例第四條第二項、第五項之販賣第二
    級毒品未遂罪。被告持有第二級毒品之低度行為，應為前揭販賣之高度行為所吸
    收，不另論罪。公訴人認被告係以原價轉讓安非他命予蘇惠珍，涉犯轉讓第二級
    毒品罪，未察及被告有從中牟利之實情，容有誤會，起訴法條應予變更。被告前
    揭先後二次販賣第二級毒品既遂及一次販賣第二級毒品未遂之犯行，時間緊接，
    犯罪構成要件相同，顯係基於概括之犯意所為，應依連續犯之規定論以販賣第二
    級毒品既遂一罪論，並就法定刑有期徒刑及罰金刑部分加重其刑，至於法定刑無
    期徒刑部分依法不得加重。原審審酌被告犯罪之動機、目的、手段、所生危害，
    及其犯後矢口否認犯行，態度不佳等一切情狀，判處有期徒刑七年二月，以資懲
    儆。扣案之安非他命一包（毛重一點八公克）（淨重一點三公克），係查扣之毒
    品，供被告本案販賣所用，原審亦依毒品危害防制條例第十八條第一項前段之規
    定，加以宣告沒收銷燬之。至於被告先後二次販賣安非他命犯罪所得三千五百元
    ，雖未扣案，原審仍依該條例第十九條第一項規定宣告沒收，如全部或一部不能
    沒收時，以其財產抵償之。原審判決認事用法俱無不合，量刑亦屬允洽。被告上
    訴否認犯罪，顯不足採，其上訴為無理由，應予駁回。
四、據上論斷，應依刑事訴訟法第三百六十八條，判決如主文。
本案經檢察官謝英民到庭執行職務。
中     華     民     國    八十九   年       一       月     二十五     日
                             臺灣高等法院刑事第九庭
                                 審判長法  官  李  文  成
                                       法  官  官  有  明
                                       法  官  周  盈  文
右正本證明與原本無異。
如不服本判決應於收受送達後十日內向本院提出上訴書狀，其未敘述上訴之理由者並
得於提起上訴後十日內向本院補提理由書（均須按他造當事人之人數附繕本）。
                                       書記官  余  姿  慧
中     華     民     國    八十九   年       一       月     二十七     日
附錄：本判決論罪科刑法條全文
毒品危害防制條例第四條第二項
製造、運輸、販賣第一級毒品者，處死刑或無期徒刑；處無期徒刑者，得併科新臺幣
一千萬元以下罰金。
製造、運輸、販賣第二級毒品者，處無期徒刑或七年以上有期徒刑；得併科新臺幣七
百萬元以下罰金。
製造、運輸、販賣第三級毒品者，處五年以上有期徒刑，得併科新臺幣五百萬元以下
罰金。
製造、運輸、販賣專供製造或施用毒品之器具者，處一年以上七年以下有期徒刑，得
併科新臺幣一百萬元以下罰金。
前四項之未遂犯罰之。


司法院資訊處製作；財團法人民間司法改革基金會備份。
